【裁判字號】    89,訴,40
【裁判日期】    900501
【裁判案由】    侵權行為損害賠償
【裁判全文】
臺灣高等法院臺中分院民事判決      八十九年度訴字第四０號
      原      告  乙○○
      被      告  甲○○
      訴訟代理人  張淑琪律師
      複 代理 人  張豐守律師
右當事人間因被告過失傷害案件，原告提起附帶民事訴訟，請求損害賠償事件，
經本院刑事庭裁定移送，本院判決如左：
      主      文
被告應給付原告新臺幣拾壹萬壹仟柒佰壹拾壹元，及自民國八十九年三月二日起至
清償日止，按週年百分之五計算之利息。
原告其餘之訴及假執行之聲請均駁回。
訴訟費用由被告負擔十分之三，餘由原告負擔。
      事實及理由
一、原告主張：被告於八十八年九月二十日下午三時五十分左右，駕駛車牌號碼ＭＺ
    －六九二六號自用小客車，沿台中市○○○街由西往東方向行駛，途經台中市○
    ○路與東英二街交岔路口時，因疏於注意，未減速慢行，作隨時停車之準備，竟
    以時速五十公里以上之高速貿然行駛，致於交岔處撞及所駛之重型機車，伊因人
    車倒地，導致受有頭部外傷併顱內出血，右耳耳聾之傷害。爰依侵權行為之法律
    關係，請求被告賠償醫療費用新台幣（以下同）一萬零九百三十九元，看護費用
    一萬元，機車修復費用九千三百六十元，精神慰撫金一百萬元，合計為一百零三
    萬二百九十九元。為此提起本件訴訟，求為命被告給付伊一百零三萬二百九十九
    元及法定遲延利息，並願供擔保，請准宣告假執行之判決。
二、被告則以：本件車禍之發生係伊穿越交岔路口相當距離後，始遭原告攔腰撞擊，
    與伊是否未讓幹道車先行，及是否超速等情，並無因果關係，伊自無庸負損害賠
    償之責。且原告未減速慢行注意車前狀況，亦為肇事原因，自屬與有過失，依民
    法第二百十七條規定，應減輕或免除伊之賠償金額，另醫療費用部分超出自付額
    部分，不應准許。機車修復費用部分，附帶民事訴訟為請求，自屬於法未合。另
    住院看護費部分，別未舉證以實其說，不應准許，請求賠償精神慰撫金一百萬元
    ，顯屬道高等，資為抗辯。
三、查本件被告駕駛自用小客車於前開時地，與原告所騎乘之機車相撞，因而造成原
    告受有前述之傷害之事實，為兩造所不爭執復有診斷證明書在卷可稽，自無疑義
    。是本件首應審究者，為被告就系爭車禍之發生，是否有過失責任。茲就本院調
    閱之臺灣臺中地方法院八十八年度交自字第七七號，本院八十九年度交上易字第
    三九一號刑事案卷內之證據資料，斟酌如下：按行車速度依標誌之規定，無標誌
    者，在市區道路時速不得超過四十公里。又汽車行駛至交岔路口，其行進應遵守
    光號誌。而閃光紅號誌表示「停車再開」，車輛應減速接近，停止於交岔路
    口前，讓幹道車優先通行後認為安全時，方得續行。道路交通安全規則第九十三
    條第一項第一款、第一百零二條第一項第一款，及道路交通標誌標線號誌設置規
    則第二百十一條第一項第二款分別定有明文。經查本件車禍之肇事地點為台中市
    ○○○街與東英路交岔口，而東英二街行向路口設有閃光紅燈號誌，東英路行向
    路口設有閃光黃燈號誌。該路段之速限為時速四十公里。肇事當時，被告係駕駛
    自用小客車沿東英二街由西往東方向行駛，原告係騎乘機車沿東英路自南往北方
    向行駛。當時天侯晴，日間自然光充足，路面乾燥，無缺陷及無障礙物，視距良
    好等情，有台中市○○○道路交通事故調查報告表及照片附於上開刑事卷可稽，
    亦為兩造所不爭執。由此可見，被告行經該肇事之交岔口時，依該燈光號誌，理
    應減速接近，先停止於交岔路口前，讓幹道車優先通行後，認為安全時，始得續
    行，此為被告訴且依當時之情況，並能注意之事，然疏於注意，未停車讓幹道
    車先行，即貿然以時速約四、五十公里速度超速行駛，通過交岔路口，因而與原
    告之機車相碰撞，致原告人車倒地而受傷，則其就本件車禍之發生，自難辭過失
    之責。且原告所受之傷與被告之上開過失行為間亦具有相當因果關係至明。至原
    告行經肇事之交岔路口未依號誌減速慢行，做隨時停車之準備，亦為肇事原因，
    然被告尚難遽以免除過失責任，被告抗辯其就本件車禍之發生無過失責任，原告
    之傷害與伊之超速及本讓幹道車先行等情，無因果關係云云，洵屬無據，殊不足
    採。原告主張被告應就本件車禍所造成之損害負過失侵權行為之賠償責任，自屬
    有據，堪予採信。
四、按因過失不法侵害他人之權利者，負損害賠償責任。又不法侵害他人之身體健康
    者，對於被害人因此增加生活上之需要時，應負損害賠償責任。又被害人雖非財
    產上之損害，亦得請求賠償相當之金額。民法第一百八十四條第一項、第一百九
    十三條第一項、第一百九十五條第一項分別定有明文。茲就原告請求之項目及金
    額斟酌如下：
    (一)醫療費用部分：原告主張因本件車禍受傷共支出醫療費用一萬零九百三十九元
      之事實，業據提出澄清綜合醫院出具之診斷證明書一紙及收據十四紙在卷為證
      。惟查其中診斷書費二百二十元，及一千二百元部分，非屬醫療之必要費用，
      依法不得請求，應予刪除。其餘部分依診斷書記載之病情及收據此之項目，應
      認係原告自行支付之醫療費用，應予准許。被告抗辯稱原告醫療費用之自付額
      部分僅二千二百八十元一節，核與上開收據所載內容不符，委不足採。是原告
      所得請求被告賠償之醫療費用為九千五百十九元。超過之部分，不應准許。
    (二)看護費部分：查原告主張其於八十八年九月二十日發生車禍鈇急救住院，至同
      年月二十五日出院，期間其計五日之事實，有上開診斷書在卷可佐，自屬可信
      。又依上開診斷書之記載，其病名為頭部外傷併顱內出血，右耳耳聾，及糖尿
      病。住院期間有三天之加護治療，因此原告主張其住院期間之生活須由子女隨
      身照顧之事實，自堪信為真實。雖原告告無看護費之實際支出，但其子女看護
      所付出之勞力，並非不能評價為金錢，只因基於親情身份關係，而無須支出，
      自不能加惠於侵權行為人，故應衡量僱用職業護士情形，認原告受有相當看護
      費之損害。是原告依目前看護費每天之價碼為二千元，以五天計算，請求被告
      賠償看護費用一萬元，洵屬正當，應予准許。被告抗辯稱原告此部分之請求，
      於法無據云云，難認為有理由，不足採信。
    (三)精神慰撫金部分：查本件原告因被告之過失行為而發生車禍，致受有前述之傷
      害，且造成右耳耳聾之後遺症，有診斷證明書可證。是原告主張其因車禍受傷
      ，而使其精神上受有極大之痛苦，應屬可信。爰審酌被告係陸軍兵工學校畢業
      ，現任職於正隆股份有限公司每月薪資四萬餘元，無不動產。而原告為國小畢
      業，不認識字，原以做攤販為生，每月收入約二萬元，無不動產等兩造之教育
      程度、經濟狀況、身份地位及原告受傷之情形等情狀，本院認原告請求被告賠
      償之精神慰撫金額以五十萬元為適當。超過上開金額之請求，洵非正當，不應
      准許。
    綜上所述，本件原告所得請求被告賠償損害之金額，合計為五十一萬九千五百十
    九元。惟按損害之發生被害人與有過失者，法院得減輕賠償金額或免除之。民法
    第二百十七條第一項定有明文。查本件車禍之發生，除被告之過失外，原告於行
    經設有閃光黃燈之交岔口處時，未減速慢行，作隨時停車之準備，且未注意車前
    前狀況即貿然通過，亦為肇事原因，已如前述。是被告抗辯原告亦與有過失，洵
    屬有據，堪予採信。爰審酌前述車禍發生之狀況，本院認本件車禍之肇事責任被
    告應負擔百分之六十，原告應負擔百分之四十。準此依前揭規定，原告所得請求
    被告賠償之金額應酌減為三十一萬一千七百十一元（元以下四捨五入）。是本件
    原告請求被告給付三十一萬一千七百十一元及自起訴狀繕本送達翌日即八十九年
    三月二日起算之法定遲延利息，洵屬正當，應予准許。原告超過上開金額範圍之
    請求，於法無據，不應准許。又原告勝訴部分，依法不得上訴，自無庸為假執行
    之宣告。而原告敗訴部分，其假執行之宣告，已失所附麗，一併駁回。
五、原告請求被告賠償機車修復費用部分，因不合法，另以裁定駁回，併此敘明。
據上論結，本件原告之訴為一部有理由，一部無理由。依民事訴訟法第七十九條但書
，判決如主文。
中      華      民      國    九十      年      五      月      一      日
~B1民事第五庭審判長法  官  陳滿賢
~B2                法  官  朱  樑
~B3                法  官  林松虎
右為正本係照原本作成。
兩造均不得上訴。
~B                書記官  陳信和
中      華      民      國    九十      年      五      月      八      日
                                                                        Ｈ


司法院資訊處製作；財團法人民間司法改革基金會備份。
